【裁判字號】    97,消債更,610
【裁判日期】    970805
【裁判案由】    更生事件
【裁判全文】
臺灣臺北地方法院民事裁定           97年度消債更字第610號
聲 請 人
即債務人  甲○○原名許甲○○.
代 理 人  連炎昌律師
上列當事人因消費者債務清理事件聲請更生，本院裁定如下：
    主  文
更生之聲請駁回。
聲請費用由聲請人負擔。
    理  由
一按債務人不能清償債務或有不能清償之虞者，得依本條例所定
  更生或清算程序，清理其債務，消費者債務清理條例第3條定
  有明文。又聲請更生或清算不合程式或不備其他要件者，法院
  應以裁定駁回之，但其情形可以補正者，法院應定期間先命補
  正，復為同條例第8條所明定。
二本件債務人聲請更生之意旨略以：其有不能清償債務之虞，於
  民國97年4月24日以書面向最大債權金融機構美商花旗銀行請
  求共同協商債務清償方案，惟協商不成立，且其無擔保或無優
  先權之債務總額未逾新臺幣（下同）1,200萬元，復未經法院
  裁定開始清算程序或宣告破產，爰依法聲請更生云云。經查：
  (一)本件於前置協商程序時，聲請人之債務總金額為1,121,194
    元，債權銀行所提出之還款方案有二：一為「72期方案：每
    月1期，1至71期每期清償5,000元（355,000元），第72期一
    次清償其餘欠款（766,194元），總清償金額為1,121,194元
    」，另一為「162期方案：每月1期，每期清償6,921元，總
    清償金額為1,121,194元」，而債務人僅願清償「96期，每
    月1期，每期清償3,800元，總清償金額為364,800元」致協
    商不成立（詳更生聲請狀、97年7月8日前置協商不成立通知
    書）。惟依卷內之財產及收入狀況說明書可知，債務人自97
    年6月起在鯉壽司日本料理店工作，每月薪資為25,000元，
    若扣除行政院主計處公告之97年度臺北市平均每人每月最低
    生活費用14,152元（以每年家庭收支調查，計算出平均每人
    每月消費支出之60%作為最低生活費），仍有餘10,848元，
    是無論依債權銀行何一還款方案，債務人顯非不能清償。
  (二)本件債務人雖主張其每月生活必要支出為20,496元（詳卷內
    之債務人財產及收入狀況說明書），惟查消費者債務清理條
    例之立法目的，係為使不幸陷入經濟困境之人得以清理債務
    、重建生活，並在清理過程中能保有符合人性尊嚴之最低基
    本生活，而非在維持債務人過去慣常之寬逸生活，是於評估
    債務人清償債務之能力時，並非任其主張生活費用之數額，
    否則將造成揮霍無度以致清償債務能力降低之人，反而更容
    易進入更生程序之歧異現象，是本件債務人之每月生活費用
    ，仍應以行政院主計處公告之97年度臺北市平均每人每月最
    低生活費用14,152元為基準。
三綜上，債務人每月之收入扣除最低生活費用後，尚無「不能清
  償債務或不能清償之虞」，其更生之聲請即不符消費者債務清
  理條例第3條所定要件，且上開欠缺又屬無從補正，依上說明
  ，自應駁回其聲請，爰裁定如主文。
中    華    民    國     97     年    8    月    5    日
              民事第二十七庭法      官  周美雲
上為正本係照原本作成
如不服本裁定，應於裁定送達後10日內，以書狀向本院提出抗告
，並繳納抗告費新臺幣1千元。
中    華    民    國     97     年    8    月    5    日
                            書  記  官  吳建元


司法院資訊處製作；財團法人民間司法改革基金會備份。
